臺灣高等法院刑事裁定
110年度毒抗字第469號
抗  告  人  
即  被  告  陳世榮



上列抗告人因違反毒品危害防制條例案件，不服臺灣新北地方法
院中華民國110年2月22日110年度毒聲字第581號裁定（聲請案號
：臺灣新北地方檢察署110年度聲觀字第468號），提起抗告，本
院裁定如下：
    主  文
抗告駁回。
    理  由
一、原裁定意旨略以：被告陳世榮基於施用第二級毒品甲基安非
    他命之犯意，於民國108年11月7日19時40分許為警採尿時起
    回溯96小時內之某時，在不詳地點，以不詳方式，施用甲基
    安非他命1次乙情，其雖否認犯行，惟其於108年11月7日19
    時40分許由警方採集之尿液，經以氣相層析質譜儀法（GC/M
    S）檢驗之結果，係呈安非他命、甲基安非他命陽性反應，
    且尿液所含安非他命、甲基安非他命濃度分別為3,740ng/ml
    、28,320ng/ml，此有臺灣新北地方檢察署檢察官強制到場
    （強制採驗尿液）許可書、台灣尖端先進生技醫藥股份有限
    公司（下稱台灣尖端公司）108年12月10日濫用藥物檢驗報
    告（檢體編號：Z000000000000）、應受尿液檢驗人尿液檢
    體採集紀錄表可參。按尿液檢驗採用氣相層析質譜儀（GC/M
    S）分析法進行確認者，均不致於產生偽陽性反應，有行政
    院衛生署管制藥品管理局（現改制為衛生福利部食品藥物管
    理署）92年6月20日管檢字第0920004713號函可稽；次按毒
    品施用後於尿液中可檢出之時間，受施用劑量及頻率、施用
    方式、飲水量之多寡、個人體質及其代謝情況等因素影響，
    因個案而異，一般可檢出之時間，安非他命為1至4天，亦有
    行政院衛生署管制藥品管理局92年3月10日管檢字第0920001
    495號函可參。依上開有關檢驗方法之函文，顯可排除檢驗
    結果有安非他命、甲基安非他命偽陽性之可能，是被告於10
    8年11月7日19時40分許為警採尿時回溯96小時內之某時，有
    施用甲基安非他命1次之犯行明確，其否認施用第二級毒品
    云云，不足採信。又其曾因施用毒品案件，經送觀察、勒戒
    後，認無繼續施用毒品之傾向，於98年12月15日執行完畢釋
    放出所乙節，有其前案紀錄表可證。因其本案犯行，距其最
    近一次觀察、勒戒執行完畢釋放後已逾3年，即應依修正後
    毒品危害防制條例第20條第1項、第3項規定，再予觀察、勒
    戒之機會，是聲請人本案聲請，於法並無不合，應予准許等
    語。
二、抗告意旨略以：抗告人即被告陳世榮已因毒品案件在看守所
    內執行8個月之時間，已無毒癮傾向，請能改依通常程序審
    理，予其一個改過自新機會，以便將本案與前案合併定刑及
    陳報假釋，為此提出抗告，請求撤銷原裁定等語。
三、本院之判斷：
　㈠原裁定關於何以認定抗告人確有上開施用第二級毒品犯行，
    以及應令入勒戒處所施以觀察、勒戒等節，已詳敘其憑以認
    定之理由，經核與卷內之檢察官強制到場（強制採驗尿液）
    許可書、台灣尖端公司濫用藥物鑑驗報告，及應受尿液檢驗
    人尿液檢體採集紀錄表等事證相符，復有前揭相關機關之函
    件及其前案紀錄表等可考，依現行毒品危害防制條例第20條
    第3項、第1項規定，應令抗告人入勒戒處所觀察、勒戒，核
    無違誤。
　㈡抗告意旨雖以前詞置辯。惟查：
　⒈施用第一、二級毒品為犯罪行為，毒品危害防制條例（下稱
    毒品條例）第10條設有處罰規定。故施用第一、二級毒品者
    ，本應科以刑罰。惟基於刑事政策，對合於一定條件之施用
    者，依同法第20、24條等規定，係採「觀察、勒戒或強制戒
    治」與「附命完成戒癮治療緩起訴處分」等雙軌治療模式併
    行。而本次於109年7月15日修正施行之毒品條例第20條第3
    項及第23條第2項，雖僅將原條文之再犯期間由「5年」改為
    「3年」，惟鑑於將施用毒品者監禁於監獄內，僅能短期間
    防止其接觸毒品，因慣用毒品產生之「心癮」根本無法根除
    ，並慮及毒品條例施行多年累積之戒毒經驗及實效，暨逐步
    擴充之醫療、戒癮機構、專業人力、社區支援系統等資源，
    尤以本次毒品條例第24條修正，擴大檢察官對施用毒品者附
    條件緩起訴處分之範圍，使其能視個案具體情形給予適當多
    元社區處遇。是本次修正後對於施用毒品者之矯治思維，自
    應與時俱進，擺脫以往側重於「犯人」身分之處罰，而著重
    其為「病患」之特質，並以「治療」疾病為出發點，重新評
    價前揭所謂「3年後再犯」之意義。因此，上開所謂「3年後
    再犯」，只要本次再犯（不論修正施行前、後）距最近1次
    觀察、勒戒或強制戒治執行完畢釋放，已逾3年者，即該當
    之，不因其間有無犯第10條之罪經起訴、判刑或執行而受影
    響，應由檢察官循上開雙軌治療模式，為合義務之裁量處置
    （最高法院109年度台上字第3826號刑事判決意旨參照）。
    亦即「觀察、勒戒或強制戒治」與「附命完成戒癮治療緩起
    訴處分」，係毒品條例對施用毒品者所特設之戒癮處遇程序
    ，於符合此法定條件時，即對該施用毒品行為不予追訴，而
    改由該等專業之戒癮處遇以戒除其毒品依賴。從而，施用毒
    品者是否已無施用毒品之傾向，應經專家之評估判斷，非施
    用毒品者自稱已無毒癮云云，即能免除該法定之戒癮處遇。
　⒉抗告人因犯施用第二級毒品罪2罪，經原審法院各判處有期徒
    刑4月、5月確定，再經原審法院以109年度聲字第2627號裁
    定合併定刑有期徒刑8月，而自109年8月25日起入獄執行上
    開8月刑期，雖有其前案紀錄表在卷可考（見原審卷第21頁
    ）。然此係屬刑罰之執行，與觀察、勒戒屬保安處分之執行
    目的不同，無從因執行刑罰後，即免除著重在治療處遇之觀
    察勒戒。又抗告人之本案施用毒品行為，前經臺灣新北地方
    檢察署檢察官以109年度毒偵字第1861號聲請簡易判決處刑
    後，經原審法院以109年度易字第953號判決認檢察官之起訴
    程序違背規定（即應聲請觀察勒戒卻予以起訴），而為公訴
    不受理，嗣抗告人不服提起上訴，經本院以109年度上易字
    第2214號判決駁回其上訴，有上開案號之聲請簡易判決處刑
    書及判決書等在卷可憑（見本院上易2214號卷第9至13、49
    至53頁）。足見抗告人之本案施用行為，依法須經觀察勒戒
    ，是抗告意旨要求依通常程序審理云云，於法無據。
四、綜上所述，原裁定以抗告人曾受觀察、勒戒執行釋放出所3
    年後，再犯本件施用毒品行為，而依檢察官之聲請，裁定令
    其入勒戒處所施以觀察、勒戒，核無違誤。抗告人執前詞抗
    告，為無理由，應予駁回。
五、據上論斷，依刑事訴訟法第412條，裁定如主文。　　
中　　華　　民　　國　　110 　年　　3 　　月　　30　　日
                  刑事第二十二庭審判長法　官  洪于智
                                      法  官  汪怡君
                                      法  官  陳銘壎
以上正本證明與原本無異。
不得再抗告。
                                      書記官  吳思葦
中　　華　　民　　國　　110 　年　　3 　　月　　30　　日